臺灣高等法院臺中分院民事裁定
108年度重上字第205號
抗  告  人
即上訴  人  陳伯勳  
            陳伯源  
            陳伯川  


            陳玲容  


上四人共同
訴訟代理人  林明輝律師
相對人即
被上訴人    陳伯佳（即陳志成之承受訴訟人）

            陳伯奕（即陳志成之承受訴訟人）



上二人共同
訴訟代理人  徐文宗律師
複代理人    李涵律師
            林雅儒律師
上列當事人間所有權移轉登記等事件，抗告人即上訴人等對於中
華民國110年7月6日本院所為裁定，提起抗告，本院裁定如下：
      主  文
原裁定撤銷。
本件抗告人所提第二審及第三審上訴之訴訟標的價額應分別核定
為新臺幣8303萬8524元、8265萬6262元。
抗告人溢繳之第二審及第三審裁判費共分別為新臺幣94萬0434元
、94萬3255元，均准予退還。
    理  由
一、按原法院或審判長認抗告有理由者，應撤銷或變更原裁定。
     民事訴訟法第490條第1項定有明文。次按訴訟標的之價額
    ，由法院核定。核定訴訟標的之價額，以起訴時之交易價額
    為準；無交易價額者，以抗告人就訴訟標的所有之利益為準
    。以一訴主張數項標的者，其價額合併計算之。但所主張之
    數項標的互相競合或應為選擇者，其訴訟標的價額，應依其
    中價額最高者定之。民事訴訟法第77條之1第1項、第2項及
    第77條之2第1項分別定有明文。再按被告對原告主張為訴訟
    標的之請求，在訴訟上提出抵銷之對待請求為抗辯，其成立
    與否經法院裁判者，依民事訴訟法第400條第2項規定，以主
    張抵銷之額為限，有既判力。該受不利判斷之當事人就該部
    分判決即有上訴利益，自得對之提起上訴，不受原判決主文
    形式上為准駁宣示之拘束。倘係被告就其不利之判決提起上
    訴者，於計算其上訴利益時，並應將因此部分判決所生法律
    上效力而受不利益之數額，與其對訴訟標的之上訴所得受利
    益之數額合併計算之（最高法院108年度台上字第880號民事
    判決意旨參照）。另按訴訟費用如有溢收情事者，法院應依
    聲請並得依職權以裁定返還之。民事訴訟法第77條之26第1
    項亦有明文。 
二、抗告意旨略以：本院民國110年7月6日裁定（下稱原裁定）
    就其等所提本件第二、三審上訴利益之裁判費計算明顯有誤
    ，應重新核計，並將溢繳金額退還等語。
三、經查：
　㈠第二審裁判費部分：
　　抗告人即上訴人陳伯勳、陳伯源、陳伯川、陳玲容（下稱抗
    告人）對原審（即臺灣臺中地方法院105年度重訴字第61號
    ）上訴聲明不服範圍包含原審認定其等應連帶給付相對人即
    被上訴人陳伯佳、陳伯奕（下稱相對人）①200萬4464元及法
    定利息、②1350萬元及法定利息、③○○機械工業股份有限公司
    （下稱○○公司）股份45萬0083股，並填具轉讓申請書以利辦
    理過戶登記、④○○公司股利306萬0565元及法定利息，及否准
    抗告人所為抵銷抗辯（即相對人應連帶給付抗告人2432萬92
    50元及○○公司股份106萬4377股）。經核抗告人提起第二審
    上訴所得受之上訴利益數額為新臺幣（下同）8303萬8524元
    （計算式：訴訟標的價額4151萬9262元｛詳如附表、本院卷
    二第235頁｝＋抵銷抗辯部分4151萬9262元＝8303萬8524元），
    應徵第二審裁判費111萬4128元，抗告人已繳納205萬4562元
    ，溢繳94萬0434元（計算式：205萬4562元－111萬4128元＝94
    萬0434元）。
　㈡第三審裁判費部分：
　　本院第二審判決（即108年度重上字第205號）就原審判決命
    抗告人應連帶給付①200萬4464元及法定利息部分，廢棄改判
    應連帶給付181萬3333元及法定利息，並駁回抗告人其餘上
    訴部分及抵銷抗辯部分，抗告人不服提起第三審上訴，其上
    訴所得受之上訴利益數額為8265萬6262元（計算式：訴訟標
    的價額4132萬8131元｛詳如附表｝＋抵銷抗辯部分4132萬8131
    元＝8265萬6262元），應徵第三審裁判費110萬9112元，抗告
    人已繳納205萬2367元，溢繳94萬3255元（計算式：205萬23
    67元－110萬9112元＝94萬3255元）　　　
四、綜上所述，抗告人溢繳第二審及第三審裁判費各為94萬0434
    元、94萬3255元，應依民事訴訟法第77條之26第1項規定，
    返還抗告人上開溢繳裁判費。從而，本件抗告即難謂無理由
    ，原裁定應予撤銷，並裁定如主文所示。
中　　華　　民　　國　　110 　年　　8 　　月　　5 　　日
                  民事第六庭  審判長法  官  楊熾光
                                    法  官  莊宇馨 
                                    法  官  郭玄義
正本係照原本作成。       
如對本裁定關於訴訟標的價額核定部分不服，應於送達後10日內
向本院提出抗告狀（須附繕本），並繳納抗告費新臺幣1,000元
；關於裁判費部分，不得抗告。
                                    書記官  劉雅玲
　　　　　　　　　　　　　　　　　　
中　　華　　民　　國　　110 　年　　8 　　月　　5 　　日
附表：
抗告人上訴聲明不服範圍（簡述）如下： 計算式 上訴二審之訴訟標的金(價)額 上訴三審之訴訟標的金(價)額 ①200萬4464元及法定利息 --- 200萬4464元 181萬3333元 ②1350萬元及法定利息 --- 1350萬元 同左 ③○○公司股份45萬0083股，並填具轉讓申請書以利辦理過戶登記 45萬0083股51元（註1）=2295萬4233元 2295萬4233元 同左 ④○○公司股利306萬0565元及法定利息 --- 306萬0565元 同左 合計  4151萬9262元 4132萬8131元 
　註1：○○公司之股價於起訴時每股為51元（見調字卷第79、15
  頁）。